【裁判字號】    99,抗,276
【裁判日期】    991104
【裁判案由】    聲請撤銷緩刑
【裁判全文】
臺灣高等法院高雄分院刑事裁定           99年度抗字第276號
抗  告  人
即  受刑人  甲○○
上列抗告人因檢察官聲請撤銷緩刑案件，不服臺灣高雄地方法院
中華民國99年9 月24日裁定（99年度撤緩字第67號），提起抗告
，本院裁定如下：
    主  文
原裁定撤銷，發回台灣高雄地方法院。
    理  由
一、抗告意旨略以：抗告人甲○○近一年來身體長年不適，常於
    義務勞務發生意外，經查乃係因癲癇發作，以致160 小時之
    義務勞務未能如期完成，惟抗告人仍帶病服務至99年6 月22
    日亦已完成68小時，並非故意違反所定負擔等語提起抗告，
    請求本院撤銷原審裁定。
二、原裁定意旨略以：本件受刑人甲○○自高雄地方法院以96年
    度易字第2589號刑事判決確定後，先經檢察官諭知應於99年
    9 月8 日前履行緩刑負擔完畢，然受刑人並未履行；其後經
    檢察官分別於98年1 月13日、3 月26日、5 月21日、10月1
    日、99年3 月8 日、3 月18日、4 月22日、6 月4 日、7 月
    23日、8 月13日多次告誡並通知前來說明，然受刑人均未履
    行。另查受刑人原設籍高雄市○○區○○街107 號，於98年
    8 月18日經強制遷出設籍高雄市鼓山區戶政事務所，但有自
    行陳報居住於高雄市前鎮區○○○路380 號13樓之1 ，檢察
    署所為之告誡通知亦均寄往受刑人自行陳報之居所。復查受
    刑人為現年39歲之年輕男性，所應負擔之勞務均屬對於身心
    障礙人士之照料及清潔工作，衡情尚無所謂勞務給付有客觀
    不能情事。綜合上開情狀，已可認定受刑人違反所定負擔情
    節已屬重大。而受刑人於本件案情，係因業務侵占公寓大廈
    管理費，經法院給予緩刑3 年寬典，仍未能履行負擔，原法
    院給予緩刑使其重生之目的已難收其預期效果，確有執行刑
    罰之必要。檢察官此處聲請，即屬有據，自應撤銷受刑人甲
    ○○於本院96年度易字第2589號刑事所受判決緩刑3 年之宣
    告云云。
三、按緩刑宣告，得斟酌情形，命犯罪行為人向被害人支付相當
    數額之財產或非財產上之損害賠償；又受緩刑之宣告，而違
    反第74條第2 項第1 款至第8 款所定負擔情節重大者，足認
    原宣告之緩刑難收其預期效果，而有執行刑罰之必要者，得
    撤銷其緩刑宣告。刑法第74條第2 項第3 款、第75條之1 第
    1 項第4 款分別定有明文。
四、經查：
（一）按緩刑制度設計之本旨，除可避免執行短期自由刑之流弊
      外，主要目的係在獎勵惡性較輕者使其遷善，而經宣告緩
      刑後，若有具體事證足認受宣告者並不因此有改過遷善之
      意，即不宜給予緩刑之寬典，乃另有撤銷緩刑宣告制度。
      又受緩刑之宣告而違反刑法第74條第2 項第1 款至第8 款
      所定負擔情節重大者，足認原宣告之緩刑難收其預期效果
      ，而有執行刑罰之必要者，得撤銷其宣告，刑法第75條之
       1第1 項第4 款固有明文規定。惟考其立法意旨略以：修
      正條文第74條第2 項增列法院於緩刑期間內，得命犯罪行
      為人於緩刑期內應遵守之事項（例如向被害人支付相當數
      額、向公庫支付一定之金額、接受精神、心理輔導、提供
      義務勞務或其他為預防再犯之事項），明定違反該條所定
      事項情節重大者，得撤銷其緩刑宣告，以期週延，且本條
      採用裁量撤銷主義，賦與法院撤銷與否之權限，實質要件
      即以「足認原宣告之緩刑難收其預期效果，而有執行刑罰
      之必要」，供作審認之標準。至於所謂「情節重大」，係
      指：受判決人顯有履行負擔之可能，而隱匿或處分其財產
      、故意不履行、無正當事由拒絕履行或顯有逃匿之虞等情
      事而言。準此，上揭「得」撤銷緩刑之情形，法官應依職
      權本於合目的性之裁量，妥適審酌被告於緩刑期間內違反
      應遵守事項之情節是否重大，是否已難收其預期之效果，
      而確有執行刑罰之必要。
（二）本件受刑人因有上揭未履行緩刑條件之事實，原審以99年
      度撤緩字第67號裁定准予檢察官撤銷緩刑之聲請，固非無
      見。惟查：受刑人是否確實係因病（癲癇）發作以致無法
      履行義務勞務一事，此攸關受刑人是否有能力履行義務勞
      務而蓄意未履行，實有傳喚受刑人到庭調查或調取其相關
      就醫紀錄以瞭解實際情況之必要，原審未予其補正就醫等
      相關證明文件及到庭說明之機會，僅憑受刑人未履行之客
      觀事實，即認其違反緩刑期內應遵守之事項情節重大，而
      有執行刑罰之必要；逕以認受刑人違反刑法第74條第2 項
      第5 款所定負擔且情節重大，遽予准許檢察官聲請撤銷緩
      刑，於法即有未合。
（三）綜上，本件原審在證據調查及認定方面，有前開所述之疏
      漏，受刑人提起本件抗告，尚非全無理由，自應由本院將
      原裁定撤銷，發回原法院詳加調查，另為妥適之裁定。
據上論結，應依刑事訴訟法第四百十三條前段，裁定如主文。
中    華    民    國    99    年    11    月    4     日
                  刑事第六庭    審判長法  官  王憲義
                                      法  官  邱永貴
                                      法  官  簡志瑩
以上正本證明與原本無異。
不得再抗告。
中    華    民    國    99    年    11    月    4     日
                                      書記官  吳新貞

司法院資訊處製作；財團法人民間司法改革基金會備份。
